臺灣臺北地方法院民事裁定　　　　　　　94年度聲字第3602號
聲　請　人　丙○○
　　　　　　壬○○
上　二　人
代　理　人　王惠怡律師
上開聲請人聲請選任特別代理人事件，本院裁定如下：
    主  文
選任己○○、乙○○、辛○於聲請人與德同科技股份有限公司間
，關於本院94年度訴字第6297號確認委任關係不存在等之民事訴
訟，為德同科技股份有限公司之特別代理人。
聲請程序費用由聲請人負擔。
   理   由
一、按無訴訟能力人有為訴訟之必要，而無法定代理人或法定代
    理人不能行使代理權者，其親屬或利害關係人，得聲請受訴
    法院之審判長，選任特別代理人。選任特別代理人所需費用
    ，及特別代理人代為訴訟所需費用，得命聲請人墊付，民事
    訴訟法第51條第1項、第5項定有明文。又依公司法第213條
    規定：公司與董事間訴訟，除法律另有規定外，由監察人代
    表公司，股東會亦得另選代表公司為訴訟之人。是以股份有
    限公司如無監察人或已無法召開股東會，則利害關係人自得
    依首揭規定聲請受訴法院之審判長為之選任特別代理人。
二、本件聲請人聲請意旨略稱：聲請人丙○○及壬○○分別原為
    德同科技股份有限公司（以下簡稱德同公司）之董事及監察
    人，後因故分別辭卸德同公司之董事及監察人，然主管機關
    之登記文件上聲請人仍列為董事及監察人，造成主管機關登
    記文件與事實不符之情形，聲請人為保障自己之權利，有對
    德同公司提起訟訴之必要。惟德同公司目前無其他之監察人
    ，且已擅自歇業，法定代理人行方不明，無從召集董事會並
    據以召集股東會，以選任特別代理人，茲依民事訴訟法第51
    條第1項之規定，聲請選任德同公司之特別代理人等語。
三、經查，庚○○、丁○○及丙○○（乃訴外人榮電股份有限公
    司所指派之法人代表）為德同公司登記之董事，而壬○○（
    亦訴外人榮電股份有限公司所指派之法人代表）則為該公司
    登記之監察人，庚○○並兼為董事長，此有德同公司之公司
    變更登記事項卡在卷可稽，並經本院依職權調閱前揭公司之
    登記卷宗查核無誤。而查，聲請人為終止與德同公司委任關
    係之意思表示，曾於94年4月20日以新店大坪林郵局第101號
    存證信函通知德同公司、庚○○、吳逸選，然因該公司已關
    閉歇業，致存證信函原件退回，庚○○、吳逸選部分則為招
    領逾期而經退回，嗣雖經聲請人復聲請本院對於德同公司、
    庚○○、吳逸選（原名甲○○）為意思表示之公示送達，然
    就庚○○、吳逸選之部分亦為未能合法生效，有聲請人陳報
    之信封及存證信函、本院94年度聲字第1616號民事裁定等影
    本在卷足佐，惟因主管機關之登記文件上聲請人仍列為董事
    及監察人，而公司登記之申請為公司本身，此據公司法第38
    7條第1項載有明文，故其他利害關係人或登記不實而權利受
    損之人，尚無法成為公司登記之申請人，因此，聲請人自無
    法單獨向主管機關申請變更登記，當有訴請德同公司向主管
    機關辦理變更登記之必要，而德同公司之法定代理人庚○○
    行方不明，無從由其代表德同公司申辦前開登記，而德同公
    司又無其他監察人，且依現況亦適當人選得以召開該公司股
    東會以選任代表公司為訴訟之人，故聲請人聲請選任德同公
    司之特別代理人，確有必要，應予淮許。本院爰斟酌：依一
    般經驗法則，股份有限公司之股東或瞭解公司事務、或關心
    公司狀況，或至少公司之營運與其等間具有利害關係，應較
    無利害關係之他人適合擔任股份有限公司之特別代理人；因
    此榮電股份有限公司主張可由訴外人青含國律師擔任本件德
    同公司之特別代理人乙節，尚難採取。惟德同公司之董監事
    人選中，除聲請人及庚○○外，另一名董事丁○○已於本院
    訊問時陳明伊已辭卸德同公司之董事乙職，甚至伊應非德同
    公司之股東等語（參本院94年12月27日調查筆錄），是其自
    不宜擔任該公司之特別代理人；又吳逸選、吳柏勳、包芷螢
    、戊○○等人固分別持有相當數額之德同公司股份，然其等
    連同庚○○在內，均已經另一名德同公司股東榮電股份有限
    公司向台灣台北地方法院檢察署提起侵佔、背信之刑事告訴
    ，有告訴狀一件附卷足參，為免利益衝突，並避免另生紛爭
    ，顯亦不宜選任其等擔任德同公司之特別代理人；是以參酌
    德同公司登記卷宗所附股東名冊內載股東持股比例，爰選任
    德同公司依序其餘持股在500,000股以上之股東己○○（持
    股550,000股）、乙○○（持股550,000股）、辛○（持股50
    0,000股）於丙○○、壬○○與德同科技股份有限公司間，
    關於確認委任關係不存在等之訴訟事件（即本院94年訴字第
    62 97號民事訴訟事件），為德同科技股份有限公司之特別
    代理人。
四、依民事訴訟法第51條第1項，裁定如主文。
中　　華　　民　　國　　94　　年　　1　　月　　  2　　日
                           民事第二庭法  官  蕭胤瑮
以上正本係照原本作成。
如對本裁定抗告須於裁定送達後十日內向本院提出抗告狀。
中　　華　　民　　國　　94　　年　　1　　月　　  2　　日
                                     書記官  黃慧怡
